臺灣高等法院刑事判決　　　　　　　　96年度上訴字第3074號
上　訴　人
即　被　告　甲○○
上列上訴人因違反毒品危害防制條例案件，不服臺灣基隆地方法
院96年度訴字第310 號，中華民國96年5 月30日第一審判決（起
訴案號：臺灣基隆地方法院檢察署96年度毒偵字第772 號），提
起上訴，本院判決如下：
    主  文
原判決撤銷。
甲○○施用第一級毒品，累犯，處有期徒刑玖月，減為有期徒刑
肆月又拾伍日，如易科罰金，以新臺幣壹仟元折算壹日。扣案之
第一級毒品海洛因併同難以析離之包裝袋壹只（毛重零點參公克
）均沒收銷燬之。
    事  實
一、甲○○有賭博、毒品危害防制條例、竊盜等多項犯罪紀錄，
    前於民國（下同）89年間，因施用第一、二級毒品案件，經
    臺灣基隆地方法院以89年度毒聲字第2350號裁定送觀察勒戒
    後，認無繼續施用毒品之傾向，由臺灣基隆地方法院檢察署
    檢察官以90年度偵緝字第42號為不起訴處分確定，並於90年
    3 月23日執行完畢釋放出所。再於90年間，因施用第一級毒
    品案件，經臺灣基隆地方法院以90年度毒聲字第949 號裁定
    送觀察勒戒後，認有繼續施用毒品傾向，再經該院以90年度
    毒聲字第1259號裁定送強制戒治（於92 年1月8 日執行完畢
    ），並經臺灣基隆地方法院檢察署檢察官以90年度毒偵字第
    1045號起訴，再經臺灣基隆地方法院以90年度訴字第510 號
    判決判處有期徒刑8 月確定。再於91年間，因施用第一級毒
    品案件，經臺灣基隆地方法院以91年度訴字第372 號判決判
    處有期徒刑10月確定。其入監接續執行上開2 案件後，於93
    年6 月29日縮刑期滿執行完畢。復於94年間，因施用第一級
    毒品案件，經臺灣基隆地方法院以94年度訴字第584 號判決
    判處有期徒刑11月，嗣經本院以94年度上訴字第3206號判決
    駁回上訴確定，而於96年1 月15日縮刑期滿執行完畢。
二、詎甲○○猶未戒斷毒癮，於強制戒治執行完畢後5 年以內，
    復基於施用第一級毒品海洛因之犯意，於96年2 月12日中午
    ，在基隆市安樂區○○○街36巷6 號住處，以將第一級毒品
    海洛因摻水注入注射針筒，再施打血管之方式，施用第一級
    毒品海洛因1 次。嗣其於96年2 月13日晚間7 時20分許，騎
    乘車號2GG-765 號重型機車，行經基隆市○○區○○街258
    號地下二樓處，因形跡可疑，員警乃上前盤查，而當場在其
    所騎乘重型機車置物架中置放之中鋒牌香煙盒內扣得第一級
    毒品海洛因1 包（毛重0.3 公克），經採集其尿液送驗後，
    呈嗎啡及可待因之陽性反應，始悉上情。
三、案經基隆市警察局第一分局報請臺灣基隆地方法院檢察署檢
    察官偵查起訴。
    理  由
一、上開事實，業據被告於原審審理時坦承在卷，且其為警查獲
    後所採集之尿液經送驗結果，呈嗎啡及可待因之陽性反應等
    情，有台灣尖端先進生技醫藥股份有限公司濫用藥物檢驗報
    告1 紙附卷可參；又扣案之白色粉末1 包（毛重0.3 公克）
    經初步鑑定結果，含有第一級毒品海洛因成分等情，亦有基
    隆市警察局第一分局查獲涉嫌毒品危害防制條例毒品初步鑑
    驗報告單1 紙附卷可稽。足認被告之自白核與事實相符，堪
    以採信。又被告於90年間，因施用第一級毒品案件，經臺灣
    基隆地方法院以90年度毒聲字第949 號裁定送觀察勒戒後，
    認有繼續施用毒品傾向，再經該院以90年度毒聲字第1259號
    裁定送強制戒治，而於92年1 月8 日執行完畢等情，有本院
    被告前案紀錄表1 紙在卷可憑，其於強制戒治執行完畢釋放
    後5 年以內，再犯施用第一級毒品之犯行，依毒品危害防制
    條例第23條第2 項之規定，自應依法論科。
二、查海洛因係毒品危害防制條例第2 條第2 項第1 款所定之第
    一級毒品。核被告所為，係犯毒品危害防制條例第10條第1
    項之施用第一級毒品罪。被告因施用而持有第一級毒品海洛
    因之低度行為，應為施用第一級毒品之高度行為所吸收，不
    另論罪。被告前有如事實欄所載論罪科刑及執行之情形，有
    本院被告前案紀錄表在卷可按，其於有期徒刑執行完畢後，
    5 年以內故意再犯本件有期徒刑以上之罪，為累犯，應依法
    加重其刑。
三、原審認被告罪證明確，予以論罪科刑，固非無見。惟查：中
    華民國96年罪犯減刑條例業於96年7 月4 日經總統公布，並
    於同年月16日施行，被告係於96年4 月24日以前犯罪，符合
    該條例第2 條第1 項第3 款之規定，應予以減刑，原審未及
    審酌，容有未洽。被告未附任何理由提起本件上訴，固無理
    由，惟原判決既有上開可議之處，自應由本院將原判決予以
    撤銷改判。爰審酌被告有多項犯罪前科紀錄，素行本不佳，
    且甫因施用毒品案件執行完畢未久，又再犯本件之罪，顯見
    並無悔過之心，及其犯罪之動機、施用毒品僅 1次，與其犯
    罪後坦承犯行，態度尚稱良好等一切情狀，量處有期徒刑9
    月，並依中華民國96年罪犯減刑條例減為有期徒刑 4月又15
    日，並諭知易科罰金之折算標準，以示懲儆。
四、至扣案之第一級毒品海洛因1 包（毛重0.3 公克），係查獲
    之毒品，因所含毒品量微，無法與包裝之塑膠袋分離，爰併
    同包裝塑膠袋1 只，均依毒品危害防制條例第18條第1 項前
    段規定，宣告沒收銷燬之。
五、被告經合法傳喚，無正當之理由不到庭，爰不待其陳述，逕
    行判決。
六、臺灣基隆地方法院檢察署96年度毒偵字第1631號移送併辦意
    旨認：被告甲○○基於施用第一級毒品海洛因之犯意，自96
    年7 月初至同年月12日晚上6 時許止，在基隆市○○區○○
    街258 號8 樓，施用海洛因多次，因認與前揭論罪科刑部分
    有集合犯之實質上一罪之關係，移請併案審理。惟按依刑法
    第56條修正理由之說明，謂「對繼續犯同一罪名之罪者，均
    適用連續犯之規定論處，不無鼓勵犯罪之嫌，亦使國家刑罰
    權之行使發生不合理之現象。」「基於連續犯原為數罪之本
    質及刑罰公平原則之考量，爰刪除有關連續犯之規定」等語
    ，即係將本應各自獨立評價之數罪，回歸本來就應賦予複數
    法律效果之原貌。因此，就刑法修正施行後多次施用毒品之
    犯行，採一罪一罰，始符合立法本旨。於刑法修正施行前連
    續施用毒品部分，應依刑法第2 條第1 項之規定，適用修正
    前連續犯之規定論以一罪；刑法修正施行後之多次施用犯行
    ，除符合接續犯之要件外，則應一罪一罰，再就刑法修正施
    行後之數罪，與修正前依連續犯規定所論之一罪，數罪併罰
    ，合併定其應執行之刑。而所謂「集合犯」係指立法者所制
    定之犯罪構成要件中，本即預定有數個同種類行為而反覆實
    行之犯罪而言。故是否為集合犯之判斷，客觀上，自應斟酌
    法律規範之本來意涵、實現該犯罪目的之必要手段、社會生
    活經驗中該犯罪必然反覆實行之常態及社會通念等；主觀上
    ，則視其反覆實施之行為是否出於行為人之一個犯意，並秉
    持刑罰公平原則，加以判斷之。稽以行為人施用毒品之原因
    ，不一而足，其多次施用毒品之行為，未必皆出於行為人之
    一個犯意決定；且觀諸毒品危害防制條例第10條第1 項、第
    2 項施用毒品罪之構成要件文義衡之，實無從認定立法者本
    即預定該犯罪之本質，必有數個同種類行為而反覆實行之集
    合犯行，故施用毒品罪，應非屬集合犯之罪。又行為人各次
    施用毒品之行為，均係為滿足各該次之毒癮，於滿足毒癮後
    ，該次行為即已完成；是各次均為各自獨立之行為，各具獨
    立性，其前後次施用毒品行為間，自無密切不可分之關係，
    各自獨立構成同一施用毒品罪責，顯然不合接續犯之構成要
    件（最高法院96年度第9 次刑庭會議決議亦同此意旨）。準
    此，檢察官移請併案審理部分，與本案並無集合犯之實質上
    一罪之關係，本院無從併予審理，應退回檢察官另行處理。
據上論斷，應依刑事訴訟法第369 條第1 項前段、第371 條、第
364 條、第299 條第1 項前段，毒品危害防制條例第10條第1 項
、第18條第1 項前段，刑法第11條、第47條第1 項、第41條第1
項，中華民國96年罪犯減刑條例第2 條第1 項第3 款、第7 條、
第9 條，判決如主文。
本案經檢察官張熙懷到庭執行職務。
中　　華　　民　　國　　96　　年　　10　　月　　11　　日
 　　　　　       刑事第一庭審判長法　官　蔡長溪
                                  法　官　陳春秋
                                  法　官　謝靜恒
以上正本證明與原本無異。
如不服本判決，應於收受送達後十日內向本院提出上訴書狀，其
未敘述上訴之理由者並得於提起上訴後十日內向本院補提理由書
（均須按他造當事人之人數附繕本）。
                                  書記官  陳珮茹
中　　華　　民　　國　　96　　年　　10　　月　　11　　日
附錄：本案論罪科刑法條全文
毒品危害防制條例第10條第1項
施用第一級毒品者，處6月以上5年以下有期徒刑。
